【裁判字號】    99,抗,141
【裁判日期】    990513
【裁判案由】    假扣押
【裁判全文】
臺灣高等法院高雄分院民事裁定           99年度抗字第141號
抗  告  人
即聲 請 人
即債 權 人  甲○○
相  對  人
即債 務 人  乙○○
上列當事人間聲請假扣押事件，抗告人對於中華民國99年3 月29
日台灣高雄地方法院99年度裁全字第676 號所為裁定，提起抗告
，本院裁定如下：
    主    文
原裁定廢棄。
抗告人以新臺幣柒拾萬元為相對人供擔保後，得對於相對人之財
產於新臺幣貳佰萬元之範圍內為假扣押，相對人如為抗告人供擔
保新臺幣貳佰萬元後，得免為或撤銷假扣押。
聲請及抗告訴訟費用均由相對人負擔。
    理    由
一、本件聲請及抗告意旨略以：第三人鄭文彬意圖為自己不法之
    所有，未取得抗告人同意，於民國（下同）97年9 月22日及
    23日，分別以電話語音將抗告人名下台銀帳戶之密碼指令輸
    入電腦或其相關設備方式，轉帳新台幣（下同）400 萬元至
    其名下台銀帳戶，第三人鄭文彬上開行為涉犯刑事詐欺罪嫌
    ，已經檢察官提起公訴，而抗告人曾於97年間就本案400 萬
    元損失之200 萬元部分，向原裁定法院聲請對鄭文彬財產假
    扣押獲准，而抗告人於向第三人鄭文彬名下財產進行假扣押
    時，發現鄭文彬名下之高雄市○○區○○路601 號不動產，
    已於97年10月29日設定高達1200萬元之第二順位普通抵押權
    ，擔保債權種類及範圍為「97年10月29日成立之金錢消費借
    貸」，權利人為相對人乙○○；而上開不動產之市價僅1200
    萬元，除了銀行的第一順位抵押權外，尚有相對人乙○○之
    第二順位1200萬元抵押權，依經驗法則，縱使將來抗告人聲
    請強制執行鄭文彬上開不動產，抗告人亦無法得到分毫之清
    償，當時抗告人即懷疑上開相對人所設定之第二順位抵押權
    係出於虛偽記載，然尚無證據，但在抗告人起訴鄭文彬之民
    事損害賠償事件中，相對人於99年2 月11日於該案中到庭作
    證，其證稱鄭文彬7 、8 年來累積積欠伊的數額約500 萬元
    ，卻無法具體說明或舉證各次借給鄭文彬之時間及金額（該
    500 萬元如何計算得出），相對人自陳其與鄭文彬合作法拍
    屋買賣，房屋賣出價額扣除成本開銷後，每人分得一半盈餘
    ，而每次法拍屋之買賣僅有賺多賺少之別，無虧本之理，既
    無虧本，鄭文彬為何會積欠相對人債務？再者，相對人又稱
    與鄭文彬合資法拍屋買賣時間為96年至98年10月，約2 年時
    間，為何相對人又稱係「累積7 、8 年」之債務？前後矛盾
    之處顯而易見，故鄭文彬有積欠相對人債務乙事顯非事實。
    此外，縱認鄭文彬7 、8 年來累積積欠乙○○的數額確為
    500 萬元，然依相對人於該案證述，顯然鄭文彬與乙○○二
    人間並無於97年10月29日成立金錢消費借貸，依此，鄭文彬
    、乙○○上開1200萬元普通抵押權之設定確屬虛偽，已觸犯
    刑法使公務員登載不實及詐欺等罪，相對人除了刑事上犯罪
    外，民事上亦構成侵權行為，抗告人將對相對人提出相關刑
    事及民事訴訟，然頃聞相對人欲將其名下之財產處分過戶，
    並將帳戶現金匯出，籍以脫產規避責任，而鄭文彬名下已無
    其他財產，為免相對人卸責隱匿財產，誠恐日後有不能強制
    執行或甚難執行之虞，為此抗告人願供擔保以代釋明之不足
    ，請准予對相對人之財產在200 萬元範圍內予以假扣押。且
    依相對人所有高雄三信前鎮分社00000000000000號帳戶資金
    交易情形，相對人與鄭惠娥、鄭文彬及第三人間，有頻繁之
    金錢交易往來，可見其帳戶內之金錢可隨時匯出，若本件未
    先進行假扣押程序，衡情相對人可於聲請人提起實體訴訟後
    ，立即將其帳戶內之存款匯出，轉入第三人之帳戶，以為脫
    產，此為經驗法則；若相對人已經將其名下帳戶之存款全數
    匯出（財產減少），抗告人又何需再大費周章聲請對相對人
    進行假扣押程序？即使法院裁定准予抗告人假扣押，亦不可
    能再查封相對人任何財產。原裁定駁回抗告人之假扣押聲請
    尚有未洽等語。
二、按債權人就金錢請求或得易為金錢請求之請求，欲保全強制
    執行者，得聲請假扣押；假扣押，非有日後不能強制執行或
    甚難執行之虞者，不得為之；請求及假扣押之原因，應釋明
    之。前項釋明如有不足，而債權人陳明願供擔保或法院認為
    適當者，法院得定相當之擔保，命供擔保後為假扣押，民事
    訴訟法第522 條第1 項、523 條第1 項、526 條第1 項、第
    2 項，分別定有明文。又所謂釋明，係指當事人提出證據，
    使法院就其主張之事實，得生薄弱之心證，信其大概如此之
    行為。
三、經查，本件抗告人主張第三人鄭文彬意圖為自己不法之所有
    ，未經抗告人同意，於97年9 月22日及23日，分別以電話語
    音將抗告人名下台銀帳戶之密碼指令輸入電腦或其相關設備
    之方式轉帳400 萬元至其名下台銀帳戶，鄭文彬上開行為涉
    犯詐欺罪，已經檢察官提起公訴，而抗告人曾於97年間就損
    失之400 萬元中之200 萬元，聲請對鄭文彬財產假扣押獲准
    ，而於進行假扣押時發現鄭文彬名下之高雄市○○區○○路
    601 號房地已於97年10月29日設定1200萬元之第二順位普通
    抵押權給相對人乙○○，所擔保債權之種類及範圍為「97年
    10月29日成立金錢消費借貸」，惟上開不動產之市價僅1200
    萬元，已設定擔保債權總額1200萬元之第一順位抵押權給金
    融機構，茲再設定1200萬元之第二順位抵押權給相對人依經
    驗法則，縱使將來抗告人強制執行鄭文彬上開不動產，亦無
    法獲得分配取償，嗣抗告人起訴請求鄭文材請求損害賠償，
    相對人於99年2 月11日於該案中到庭作證，其證稱鄭文彬七
    、八年來累積欠其數額約500 萬元，然卻無法具體說明或舉
    證該50 0萬元如何算出各次借款、時間、金額為何，且依其
    供述，鄭文彬與其合資做法拍屋買賣時間為96年至98年10月
    ，如此算來，其二人合作時間應該只有約2 年之時間，乙○
    ○卻稱係「累積七、八年之債務」顯然二人間並無於97年10
    月29日成立金錢消費借貸，故上開1200萬元之第二順位普通
    抵押權之設定，確屬虛偽設定，依最高法院93年台上字第20
    46號判決，抗告人可依侵權行為之法則請求乙○○賠償因債
    權無法實現之損害等情，業據其提出台灣高雄地方法院檢察
    署98年度偵字第1978號起訴書、原審法院97年度裁全字第91
    60號民事裁定，鄭文彬所有之高雄市○○區○○路601 號房
    地之登記簿謄本、鄭文彬以1200萬元購買上開房地之買賣合
    約書、原審法院98年訴字第2158號損害賠償事件99年2 月11
    日言詞辯論筆錄（其中有相對人在該案之證詞）各一份為證
    ，是抗告人就請求之原因已為釋明。
四、次查，抗告人復主張，依相對人所有之高雄三信前鎮分社00
    000000000000號帳戶之存摺，可見相對人與鄭文彬及他人間
    金錢往來頻繁，可見其隨時可將其帳戶內之金錢匯出脫產，
    抗告人未來對其將有不能強制執行或難以執行之虞等情，業
    據其於本審提出相對人上開帳戶之存摺影本為證，是抗告人
    就假扣押之原因亦已補為釋明，為原審所未及審酌。
五、綜上所述，抗告人對本件請求及假扣押之原因已為釋明，雖
    其釋明尚有不足，惟其既陳明願供擔保以代釋明之不足，法
    院自得定相當之擔保命供擔保後為假扣押，原審駁回抗告人
    在原法院之聲請，自有未當，抗告意旨求為將原裁定廢棄，
    改為准許其聲請之裁定為有理由，自應由本院將原裁定廢棄
    准抗告人提供如主文第二項所示擔保金額後得就相對人之財
    產在抗告人主張之債權範圍內予以假扣押，相對人如為抗告
    人供擔保如主文所示金額後得免為或撤銷假扣押。
六、據上論結，本件抗告為有理由，依民事訴訟法第492條、第
    95條、第526條第2項、第527條、第78條，裁定如主文。
中    華    民    國    99    年    5     月    13    日
                              民事第四庭
                                  審判長法官 蔡文貴
                                  法      官 謝靜雯
                                  法      官 黃科瑜
以上正本證明與原本無異。
如不服本裁定應於送達後10日內向本院提出再抗告狀（並按他造
當事人之人數附繕本），並繳納再抗告費新台幣1,000元。
再為抗告僅得以適用法規顯有錯誤為理由，並應委任律師為代理
人。
中    華    民    國    99    年    5     月    13    日
                                  書  記  官 彭筱瑗
附註：
抗告人之配偶、三親等內之血親、二親等內之姻親，或抗告人為
法人、中央或地方機關時，其所屬專任人員具有律師資格並經法
院認適當者，亦得為第三審代理人。
抗告人或其法定代理人具有律師資格者及前項情形，應於提起抗
告或委任時釋明之。

司法院資訊處製作；財團法人民間司法改革基金會備份。
